【裁判字號】    98,司財管,40
【裁判日期】    981203
【裁判案由】    酌定遺產管理人報酬
【裁判全文】
臺灣士林地方法院民事裁定
                                    98年度司財管字第40號
聲  請  人  吳中仁律師
上列聲請人因代管被繼承人甲○○遺產事件，聲請酌定遺產管理
人報酬，本院裁定如下：
    主  文
聲請駁回。
聲請程序費用由聲請人負擔。
    理  由
一、本件聲請意旨略以：聲請人前經鈞院於民國98年3 月31日以
    97年度財管字第134 、147 號民事裁定指定為被繼承人甲○
    ○之遺產管理人後，已依法進行呈報財產清冊等相關事宜，
    為此聲請酌定本件遺產管理人之報酬等語。
二、按遺產管理人，得請求報酬，其數額由親屬會議按其勞力及
    其與被繼承人之關係酌定之，民法第1183條定有明文。另依
    財政部訂頒之「代管無人承認繼承遺產作業要點」第14點第
    3 款之規定，「管理報酬，應依民法第1183條規定，聲請法
    院酌定，並請優先分配，其請求標準，不得低於孳息收入部
    分10分之3 及遺產現值100 分之1 」。次按，「遺產管理人
    應聲請法院依公示催告程序，限定1 年以上之期間，公告被
    繼承人之債權人及受遺贈人，命其於該期間內報明債權，及
    為願受遺贈與否之聲明」，「遺產管理人非於民法第1179條
    第1 項第3 款所定期間屆滿後，不得對被繼承人之任何債權
    人或受遺贈人，償還債務或交付遺贈物」，民法第1179條第
    1 項第3 款、第1181條亦分別定有明文。
三、經查：聲請人主張其前經本院97年度財管字第134 、147 號
    民事裁定為被繼承人甲○○之遺產管理人等情，業經本院調
    閱97年度財管字第134 、147 號案卷查核無誤，應堪認為真
    實。惟依民法第548 條規定，受任人應受報酬者，除契約另
    有訂定外，非於委任關係終止及為明確報告顛末後，不得請
    求給付。遺產管理人管理被繼承人之遺產，係屬於委任契約
    之法律關係，依上開規定，遺產管理人受委任之事務尚未處
    理完畢前，依委任報酬後付之原則，尚不得請求報酬。經審
    酌聲請人雖已聲請本院對被繼承人甲○○之債權人及受遺贈
    人為公示催告，並經本院以98年度司家催字第28號准對被繼
    承人甲○○之債權人及受遺贈人為公示催告，然依前開裁定
    主文第2 項所定被繼承人甲○○之債權人及受遺贈人，應自
    公示催告最後登載新聞紙之日起1 年2 月內，報明債權及為
    願受遺贈與否之聲明，故於聲請人登載新聞紙至上開期間屆
    滿時止，是否仍有被繼承人之債權人或受遺贈人報明債權或
    為願受遺贈與否之聲明，尚不得而知，且於上開期間屆滿前
    ，聲請人亦不得對被繼承人之任何債權人或受遺贈人，償還
    債務或交付遺贈物，仍須善盡保存遺產之責。揆諸前開說明
    ，聲請人難謂已執行完畢遺產管理人之職務。從而，聲請人
    聲請本件酌定遺產管理人報酬，於法尚有未合，應予駁回。
    至聲請人待日後遺產管理之事務處理完畢後，自得再就勞務
    付出之程度請求相當之報酬金額，附此敘明。
四、依非訟事件法第21條第1 項前段、民事訴訟法第78條，裁定
    如主文。
中    華    民    國    98    年    12    月    3     日
                    家事庭司法事務官
以上正本係照原本作成。
如不服本裁定，應於送達後十日之不變期間內，以書狀向本院司
法事務官提出異議。
中    華    民    國    98    年    12    月    7     日
                          書  記  官  陳玉瓊


司法院資訊處製作；財團法人民間司法改革基金會備份。
